【裁判字號】    98,審訴,6230
【裁判日期】    990513
【裁判案由】    損害賠償
【裁判全文】
臺灣臺北地方法院民事裁定            98年度審訴字第6230號
原      告  乙○
上列原告與被告甲○○○○○○○、三重市消防分隊間請求損害
賠償事件，本院裁定如下：
    主  文
原告之訴駁回。
訴訟費用由原告負擔。
    理  由
一按中央或地方機關，有當事人能力；原告或被告無當事人能力
  者，法院應以裁定駁回原告之訴，民事訴訟法第40條第4 項、
  第249條第1項第3 款亦有明文。又按國家或地方自治團體依權
  力分立原則設置行政機關，而行政機關基於分工原則於內部劃
  分分支單位時，僅行政機關得以本身名義表示一定之意思於外
  ，並發生一定之法律效果，內部單位僅係分擔行政機關之一部
  執掌，其對外行為均應以行政機關名義為之，始生效力。而行
  政機關與內部單位乃以有無單獨之組織法規、有無獨立之編制
  及預算、有無印信等標準為區分，倘具備此三項標準者，即屬
  行政機關，否則即屬內部單位（最高法院93年度台上字第74號
  、臺灣高等法院90年度勞上字第19號判決意旨參照）。
二本件原告起訴主張被告甲○○○○○○○、三重市消防分隊對
  伊為侵權行為，請求彼等對伊負侵權行為損害賠償責任云云，
  惟查：
  (一)按臺北縣政府組織自治條例第6條第1項規定，臺北縣政府設
    警察局；而臺北縣政府警察局組織規程第8 條規定：「臺北
    縣政府警察局下設分局，其組織章程另定之」。另臺北縣政
    府警察局各分局組織規程第2條、第8條分別規定：「臺北縣
    政府警察局設分局，辦理轄內警察事務」、「各分局下設警
    備隊，並得下設派出所，其所需人員由分局總員額內調配之
    」。是甲○○○○○○○為臺北縣政府警察局三重分局之下
    設單位，且其並未如同臺北市政府警察局三重分局具有單獨
    之組織法規及人事編制，亦無獨立編列之年度預算，揆諸首
    揭說明，足認甲○○○○○○○僅為臺北縣政府警察局三重
    分局之內部單位，而非另一獨立之行政機關，甲○○○○○
    ○○並無當事人能力甚明。
  (二)另臺北縣政府組織自治條例第6條第1項規定，臺北縣政府設
    消防局；而臺北縣政府消防局組織規程第8 條規定：「臺北
    縣政府消防局得於轄內設救災救護大隊，下設中隊、分隊，
    並依轄區劃分若干消防責任區」，是臺北縣三重市消防分隊
    為臺北縣政府消防局之下設單位，且其並無單獨之組織法規
    及人事編制，亦無獨立編列之年度預算，是臺北縣三重市消
    防分隊僅為臺北市消防局之內部單位，而非另一獨立之行政
    機關，足認三重市消防分隊亦無當事人能力。
  (三)綜上，原告以無當事人能力之甲○○○○○○○及三重市消
    防分隊為被告，揆諸前揭說明，原告此部分之訴即難認為合
    法，應予駁回。
三依民事訴訟法第249條第1項第3 款、第95條、第78條，裁定如
  主文。
中    華    民    國    99    年    5     月    13    日
                  民事第六庭    法  官  陳婷玉
以上正本係照原本作成
如對本裁定抗告須於裁定送達後10日內向本院提出抗告狀，並繳
納抗告費新臺幣1,000元
中    華    民    國    99    年    5     月    13    日
                                書記官  吳鸝稻

司法院資訊處製作；財團法人民間司法改革基金會備份。
